臺灣新竹地方法院民事裁定  
111年度事聲字第8號
異  議  人  周梯萬  
兼
代  收  人  彭忠義  
相  對  人  新竹縣政府

法定代理人  楊文科  
上列異議人與相對人間聲請確定訴訟費用額事件，異議人對於民
國111年6月15日本院111年度司聲字第307號裁定提出異議，本院
裁定如下：
    主  文
異議駁回。
    理  由
一、按當事人對於司法事務官處理事件所為之終局處分，得於處
    分送達後10日之不變期間內，以書狀向司法事務官提出異議
    ；司法事務官認前項異議有理由時，應另為適當之處分；認
    異議為無理由者，應送請法院裁定之；法院認該異議為有理
    由時，應為適當之裁定，認異議為無理由者，應以裁定駁回
    之，民事訴訟法第240條之4第1項至第3項分別定有明文。查
    本院司法事務官於民國111年6月15日以111年度司聲字第307
    號裁定准許相對人聲請確定訴訟費用額事件，異議人於收受
    該裁定送達後10日內具狀聲明異議，司法事務官認其異議無
    理由而送請本院裁定，經核與上開規定相合，先予敘明。
二、異議意旨略以：本院107年度訴字第516號遷讓房屋等事件未
    合法核定相對人之訴訟標的價額，並於相對人所繳納之裁判
    費不足額情形下，逕為第一審判決，其訴訟程序非無瑕疵，
    雖異議人業就第一審判決提起上訴，此項第一審訴訟合法要
    件之欠缺，可否因異議人之上訴、相對人未具以提起上訴下
    ，而由臺灣高等法院以108年度上字第1409號裁定重行核定
    其訴訟標的價額，並定期命兩造各別嗣後補繳裁判費，而完
    成第一審、第二審程序之補正？相對人未就其第一審判決未
    納之裁判費用有所爭執，可否搭順風車藉由異議人之上訴程
    序為合法之補正？相對人之第一審判決訴訟程序之瑕庇，可
    否藉由異議人之上訴程序即行除去，而無將第一審廢棄、發
    回更審之必要？臺灣高等法院108年度上字第1409號裁定未
    敘明本案第一審、第二審之前後關係，恐將前後因果關係倒
    置，裁判有不備理由或理由矛盾之虞。另對第二審裁定命相
    對人補繳第一審裁判費，未具民事訴訟在本案第一審終局判
    決後，得以另為「補繳」之法律依據及理由，有裁判不適用
    法規或適用不當者、裁判不備理由或理由矛盾之違背法令之
    情事。又異議人於聲明上訴時併聲請訴訟救助，臺灣高等法
    院以108年度上字第1409號裁定要求異議人補繳裁判費，此
    時是否要重新檢視當時否准訴訟救助之裁定？爰聲明異議等
    語。
三、次按法院未於訴訟費用之裁判確定其費用額者，第一審受訴
    法院於該裁判有執行力後，應依聲請以裁定確定之，民事訴
    訟法第91條第1項定有明文。又所謂「以裁定確定之」，則
    係指法院已為訴訟費用之裁判，僅未確定其費用額而言，即
    訴訟費用之裁判中未確定其費用額之情形。是確定訴訟費用
    之裁定，僅在確定敗訴之當事人應負擔之訴訟費用數額，並
    非就權利存在與否為確定，其償還義務如何，應從命負擔訴
    訟費用之裁判定之。因此，當事人在該程序中，自僅得就各
    個費用項目是否為法律上之訴訟費用、數額之計算有無錯誤
    加以爭執。
四、查兩造間請求遷讓房屋等事件，業經本院107年度訴字第516
    號判決相對人部分勝訴，並命由異議人共同負擔第一審訴訟
    費用，嗣該事件迭經異議人提起上訴、抗告及聲請再審等，
    該事件於110年6月17日確定，有歷審裁判及確定證明書存卷
    可稽；該事件相對人共支出裁判費用674,464元（45,055元＋
    629,409元）乙節，業經本院核對卷附繳費單據無訛，是兩
    造間請求遷讓房屋等事件之本案訴訟既已確定，該確定終局
    判決已具有執行力，相對人聲請確定本案訴訟費用額，即屬
    有據。是以，原裁定以異議人應負擔之本案訴訟費用額確定
    為674,464元，及自該裁定送達之翌日起至清償日止，按年
    息5%計算之利息，經核於法並無不當。至異議人異議意旨指
    摘兩造間遷讓房屋等事件之歷審裁判有何不當違法云云，均
    非本院得以審究指正，本院所為確定訴訟費用額裁定，僅在
    「確定訴訟費用額」，是異議人據以指摘原裁定不當，為無
    理由，應予駁回。　　
五、依民事訴訟法第240條之4第3項，裁定如主文。　
中　　華　　民　　國　　111 　年　　7 　　月　 14  　日
                  民事第二庭  法　官　傅伊君
以上正本係照原本作成。　　　　　　　　　
如不服本裁定應於送達後10日內向本院提出抗告狀。　　　　　
中　　華　　民　　國　　111 　年　　7 　　月　　14　　日
　　　　　　　　　       　　 書記官　彭富榮